---
title: "Microbenchmarking"
output: learnr::tutorial
runtime: shiny_prerendered
description: "Nous allons vous apprendre à utiliser Microbenchmark !"
---

```{r setup, include=FALSE}
library(learnr)
library(ggplot2)
library(microbenchmark)
knitr::opts_chunk$set(echo = FALSE)
```

## Bienvenue ! 

Cadeau, on se charge d'importer les librairies dont on aura besoin pour aujourd'hui à votre place.
Dans vos codes : pensez à library(microbenchmark) et library(GGplot2) !

### Ce qu'on fait aujourd'hui: 

L'objectif, c'est de comparer deux morceaux de codes qui produisent le même résultat pour savoir lequel est le plus rapide. Microbenchmarker : c'est éxécuter chacune des opérations en boucle plusieurs fois de suite et déterminer avec une moyenne le meilleur des codes qu'on a à disposition.

La bonne nouvelle en R, c'est que vous n'avez pas à le coder vous même ! Des gens brillant l'ont fait pour vous et encore mieux : c'est simple d'utilisation  et rapide

Nous vous proposons deux séries d'exercices pour apprendre à comparer la vitesse de vos codes :

Dans la première, c'est le kit de survie dont vous aurez besoin pour optimiser vos programmes R et abaisser les temps de calculs.

La seconde série rentre dans le détail des options. Elle interessera ceux qui ont pour objectif de perfectionner leurs codes et gagner le plus de temps dans l'éxécution de gros codes.

C'est parti ? 

## Kit de survie en milieu de complexité

### La syntaxe :

Dans la suite, nous utiliserons des requètes du type : 

```{r syntaxelearnR, exercise=TRUE, exercise.lines = 1}

print(microbenchmark( "la/les fonction(s) à tester" )) 

```

car learnR ne permet pas l'affichage direct du résultat sans passer par print. Cette syntaxe est correcte en pratique dans R. 
Sachez cependant que dans la console R, cette syntaxe fournit les mêmes résultats et est plus simple : 

```{r syntaxeR, exercise=TRUE, exercise.lines = 1}
microbenchmark( "la/les fonction(s) à tester" )
```

### Exercice 1 : A vous d'essayer

Essayez de calculer le temps nécessaire pour assigner une valeur à une variable (exemple : associer 10 à la variable x)

```{r exo1, exercise=TRUE, exercise.lines = 1 }
print( "Ton code" ) 
```

```{r exo1-solution, exercise.lines = 1}

print(microbenchmark(x <- 10))

```

Facile non ? Il suffit de copier le morceau de code pour évaluer le temps de calcul. Sur ce genre d'opérations très (trop) simples, un message d'alerte peut être renvoyé, c'est normal, cela veut dire que l'éxécution est tellement rapide qu'on a du mal à évaluer son temps d'action.

Intéressons nous plutôt au résultat. On voit qu'il y a l'unité de mesure, ici le nanoseconde. 
Le plus important, c'est la moyenne, et le max. Pourquoi ? 
Parce que cela correspond respectivement à la complexité moyenne et la complexité au pire ! Selon ce que l'on code, l'un ou l'autre est plus intéressant. 

On va regarder les autres colonnes dans la suite

### Exercice 2 : L'exemple le plus important

Créez une matrice de 2 manières différentes et evaluez la vitesse des codes.

  Bonus : Nous avons choisi la matrice qui contient les nombres de 1 à 1000
  de gauche à droite car elle peut être créé d'au moins
  trois manières différentes.

```{r exo2, exercise=TRUE, exercice.lines = 3}



```

```{r exo2-solution,  exercice.lines = 3}

print(microbenchmark(c(1:1000), seq(1,1000),1:1000))

```


99% du temps, ce simple exemple est ce dont on a besoin dans la vraie vie. Regardons donc les résultats dans le détail cette fois : 

On a les expressions et leurs résultats rangés ligne par ligne. 

La colonne lq correspond au « low quartile ». C'est le 1er quartile des temps d’exécution de chaque expression. En pratique, au moins 25% des tentatives ont mise ce temps au maximum.

Uq, c'est le « upper quartile », même principe mais avec le 3ème quartile.

Enfin, la colonne neval pour nombre d'évaluations. C'est une donnée importante à prendre en compte même si la gestion automatique est souvent très bonne de la part de Microbenchmark.

La réponse devrait donc être facile à trouver : 

```{r quiz1}
question("Quelle est la meilleure fonction pour coder la matrice de la solution ?",
  answer("La première" , message = "Retente d'éxécuter la fonction ci dessus avec le code de la correction"),
  answer("La seconde", message = "Retente d'éxécuter la fonction ci dessus avec le code de la correction"),
  answer("La troisième", correct = TRUE, message = "Sur l'ensemble des aspects, cette solution est la plus rapide"),
  answer("c'est dur à dire", message = "On peut trancher dans cet exemple, regarde à nouveau les résultats avec l'explication au dessus)")
)
```

### Exercice 3 : Un autre (bon ?) exemple  !

exprimez 3*2 de différentes manières et comparez les temps de calculs : (oui, une multiplication, ca se décompose)

```{r exo3, exercise=TRUE}



```

```{r exo3-solution}

print(microbenchmark(3*2, 2+2+2, 3+3))

#Plus long mais tout aussi correct :

print(microbenchmark(3*2))
print(microbenchmark(2+2+2))
print(microbenchmark(3*2))

```


```{r quiz}
question("Quelle est la meilleure des trois versions proposée dans la correction ?",
  answer("La première" , message = "effectivement, c'est parmis les deux meilleures options, mais en executant plusieurs fois le code, on ne peut pas dire si 3*2 et plus ou moins rapide que 3+3 en l'état. La partie suivante vous apprends à déterminer même dans ce cas là ;)"),
  answer("La seconde", message = "C'est l'option la moins intuitive, rendez vous dans la partie suivante pour comprendre pourquoi dans cet exemple, les résultats ne sont pas toujours exacts"),
  answer("La troisième", message = "effectivement, c'est parmis les deux meilleures options, mais en executant plusieurs fois le code, on ne peut pas dire si 3*2 et plus ou moins rapide que 3+3 en l'état. La partie suivante vous apprends à déterminer même dans ce cas là ;)"),
  answer("c'est dur à dire", correct = TRUE, message = "Oui, mais parfois on peut quand même trancher, rendez vous dans la partie suivante pour essayer !)")
)
```


## Techniques avancées

Cette fois si, ca ne rigole plus. On va comprendre pourquoi l'exemple d'avant n'a pas fonctionné. 

Le principal problème sur les morceaux de codes si rapides, c'est qu'il faut les éxécuter un grand nombre de fois pour que ca marche, c'est le principe même du benchmarking. Ceux avec l'oeil le plus affuté auront remarqué que le nombre d'éxécution était seulement de ... 100. (C'est le fameux neval de l'exemple 2)

Quand on y pense, c'est peu quand on mesure à l'ordre de la nanoseconde. Avec l'option times, vous pouvez tenter de déterminer un vainqueur même dans ce genre de situation en affinant les résultats.
Des fois ca marche, et des fois non.

### Exercice 4 : L'exercice 3 était-il solvable ?

Reprenez le code de l'exercice 3, mais modifiez le nombre d'éxécution avec l'option times.

```{r exo4, exercise=TRUE, exercise.lines = 3 }



```

```{r exo4-hint, exercise.lines = 3}

#On met un L à la fin du nombre d'itérations (1000L par exemple)
#Ne me demandez pas pourquoi ... 
#Attention aux parenthèses, times est une option de microbenchmark, pas de print

```


```{r exo4-solution, exercise.lines = 1}

print(microbenchmark(3*2, 2+2+2, 3+3, times = 100000L))

```

```{r quiz2}

question("Y a t-il vraiment un code plus rapide entre 3*2 et 3+3 ?",
  answer("Oui" , message = "En réalité, peut-être, mais le concepteur de ce tutoriel a échoué à le montrer... pour l'instant. "),
  answer("Non", correct = TRUE, message = " Pour l'instant, c'est la réponse correcte, mais peut-être qu'une différence existe (très fine). Rendez vous à l'exercice 6 ")
)

``` 

Au dela d'être un prétexte pour vous apprendre à changer le nombre d'itérations, cet exemple permet clairement d'éliminer 2+2+2 sans aucun doute.

### Exercice 5 : Sur plusieurs lignes ? 

Jusqu'ici, on a comparé des fonctions "simples". Voyons comment cela se passe dans un exemple réaliste.
Créez deux fonctions prenant en argument 2 nombres a et b et cherchant le plus petit k tel que k*a soit supérieur à b. Comparez ensuite ces fonctions entre elles.

Le premier indice contient la structure et le second, la première fonction.

```{r exo5, exercise=TRUE, exercise.lines = 3 }

#Inserer la structure

```

```{r exo5-hint, exercise.lines = 2}

# Inserer un indice ici

```

```{r exo5-solution, exercise.lines = 1}

# Inserer la solution ici

```

Preuve qu'on peut aussi faire du microbenchmark sans que la ligne de code soit illisible

### Exercice 6 : "Jamais deux sans trois"

Nouvelle technique avancée : un graphique pour y voir plus clair.
Pour ca, on va utiliser GGplot2. 

Cette librairie possède une fonction nommée autoplot. Elle fait exactement ce que vous pensez : un graphe parfait sans que vous n'ayez quoi que ce soit à lui préciser. Si ca n'est pas clair ou que c'est une découverte : le premier indice est la pour vous !

Comparez graphiquement les temps d’exécution de 3*2 et 3+3 avec autplot.

```{r exo6, message=FALSE, warning=FALSE, exercise=TRUE}



```

```{r exo6-hint, message=FALSE, warning=FALSE}

#?Autoplot donne ceci: autoplot(object, ...)
#object	: un objet, dont la classe determine le comportement de autoplot

```

```{r exo6-solution, message=FALSE, warning=FALSE}

res <- microbenchmark(3*2, 3+3, times = 10000L)
	    autoplot(res)


```

Les plus habiles cumuleront même cette technique avec celle du 5 et du 4 pour avoir de la précision et de la propreté !

Le graphique est vraiment pratique et rapideà realiser, c'est une bonne solution.

### Exercice 7 : Les autres arguments, part 1

Microbenchmark possède un argument que nous n'avons pas évoqué jusqu'ici : control

C'est une liste d'aguments dont le premier  est "order" et ses valeurs sont : 
- random (l'option par défaut)
- inorder
- block

Cela agit sur l'ordre dans lequel microbenchmark effectue ses mesures. D'abord au hasard parmis les fonctions. Ensuite, dans l'ordre (1-2-3-1-2-3 ...). Enfin, en block, chaque type à la suite (100 fois la première fonction, 100 fois la seconde, ...).

```{r exo7, message=FALSE, warning=FALSE, exercise=TRUE}



```

```{r exo7-hint, message=FALSE, warning=FALSE}

#La structure est celle la : control est une liste d'arguments

print(microbenchmark(x <- 10, control = list( )))

```

```{r exo7-solution, message=FALSE, warning=FALSE}

print(microbenchmark(x <- 10, control = list( order = "random"  )))
print(microbenchmark(x <- 10, control = list( order = "inorder" )))
print(microbenchmark(x <- 10, control = list( order = "block"   )))

```


### Exercice 8 : Les autres arguments, part 2

Dans la famille des arguments de controle : warmup

Il permet de déterminer combien d'évaluation "dans le vide" seront faites avant de lancer les mesures. Par défaut, il vaut 2, mais on peut l'augmenter pour modéliser les situations d'éxécution de code en continu.

Essayez de modifier microbenchmark(x <- 10) avec l'argument de control warmup. En le positionnant à 0 dans un premier exemple puis à 10 dans un second.
 
```{r exo8, message=FALSE, warning=FALSE, exercise=TRUE}



```

```{r exo8-hint, message=FALSE, warning=FALSE}

#La structure est celle la : control est une liste d'arguments

print(microbenchmark(x <- 10, control = list( )))

```

```{r exo8-solution, message=FALSE, warning=FALSE}

print(microbenchmark(x <- 10, control = list(warmup =  0)))
print(microbenchmark(x <- 10, control = list(warmup = 10)))

```


```{r quiz3}

question(" Constatez vous une différence en utilisant un warmup? ?",
  answer("Oui" , correct = TRUE, message = " Effectivement, le maximum est quasiment toujours plus faible pour la version avec warmup. "),
  answer("Non", message = "En moyenne, vous auriez raison. Mais le maximum est quasiment toujours plus faible pour la version avec warmup. Retenez que la pire évaluation se fait quasiment toujours dans les premières évaluations du benchmarking (et qu'on peut vouloir la mesurer par ailleurs)")
) 

``` 
Les premières éxécutions sont systématiquement plus lentes. 

### Exercice 9 :

## Résumé

###
